最高法院刑事判決　　　　　　　　　　　　　　　九十三年度台上字第三九八○號
　　上　訴　人　甲○○
　　　　　　　　　　　　（另案在台灣高雄女子監獄執行中）
　　　　　　　　乙○○
右上訴人等因違反毒品危害防制條例案件，不服台灣高等法院高雄分院中華民國九十
二年十二月十一日第二審更審判決（九十二年度上更(一)字第二八七號，起訴案號：台
灣高雄地方法院檢察署九十一年度偵字第四四八五號），提起上訴，本院判決如左：
    主  文
上訴駁回。
    理  由
按刑事訴訟法第三百七十七條規定，上訴於第三審法院，非以判決違背法令為理由，
不得為之。是提起第三審上訴，應以原判決違背法令為理由，係屬法定要件。如果上
訴理由狀並未依據卷內訴訟資料，具體指摘原判決不適用何種法則或如何適用不當，
或所指摘原判決違法情事，顯與法律規定得為第三審上訴理由之違法情形，不相適合
時，均應認其上訴為違背法律上之程式，予以駁回。本件原判決撤銷第一審之科刑判
決，改判論上訴人甲○○以共同連續販賣第一級毒品罪，判處有期徒刑捌年，並宣告
褫奪公權肆年；上訴人乙○○以共同連續販賣第一級毒品，累犯罪，判處有期徒刑捌
年貳月，並宣告褫奪公權肆年。係依憑證人即向上訴人等二人購買第一級毒品海洛因
之傅建忠、張明祥於警詢及檢察官偵查中之證詞（均證述於原判決所示之時、地向上
訴人等二人連續購買第一級毒品海洛因等情），證人即查獲上訴人等之員警林建全、
蔣忠勇、謝志芳之證詞（均證述查獲傅建忠及張明祥後，自彼等身上查獲毒品，經傅
建忠電約上訴人等二人，扣案之一包海洛因係上訴人甲○○自身上取出後，扔於地上
等情），卷附台灣高雄看守所民國九十一年十一月十五日高所坤衛字第一三九八號函
檢附之入所健康檢查表乙份（記載證人張明祥於九十一年六月二十九日，進入台灣高
雄看守所附設勒戒處所執行觀察、勒戒時，其胸部、四肢、視力、聽力、精神狀態等
均正常）、台灣高雄地方法院檢察署九十一年四月二日勘驗證人傅建忠、張明祥之警
詢錄音帶後所製作之勘驗筆錄（記載經檢察官命檢察事務官勘驗證人傅建忠、張明祥
於警詢之錄音帶後，咸認錄音帶之內容與警詢筆錄一致，音質清晰，為一問一答之全
程連續錄音，員警之詢問態度良好，均耐心詳細詢問，並予證人等充分回答思考之時
間，受詢問人張明祥語氣平穩，並無情緒不穩之異樣，而受詢問人傅建忠於詢問過程
中，雖偶有短暫中斷詢問之情形，但仍保持連續錄音之狀態，且詢問完畢，受詢問人
傅建忠要求員警重新朗讀筆錄，員警亦依其要求將筆錄從頭到尾朗讀一遍，經受詢問
人再次確認其回答與筆錄記載相符等情）、中華電信股份有限公司之電話明細表（記
載上訴人等被查獲地點之高雄市○○○路與輔仁路交岔路口附近，所裝設之公用電話
計有︰高雄市苓雅區○○○路七十六號之二「統一超商股份有限公司」，電話號碼各
為0000000 ((公編︰0000000號))、0000000號 ((公編︰00
00000號))；另一具裝置在高雄市○○區○○路一四四號，電話號碼為0000
000號 ((公編︰0000000號)) 等情、檢察官於偵查中所調取之上訴人乙○
○所使用之0000000000號行動電話，自九十一年二月二十五日起至同年月
二十七日止之雙向通聯紀錄 (記載九十一年二月二十七日夜間八時五十九分許，曾有
電話號碼0000000（原判決誤為0000000）之公用電話與上訴人乙○○
所持用之門號0000000000號行動電話通話聯絡二十六秒）、高雄市政府警
察局三民第二分局扣押筆錄、照片及法務部調查局九十一年三月二十九日調科壹字第
二二○○一三一八○號鑑定通知書（經鑑驗為警所查扣之一小包白粉，確係第一級毒
品海洛因，淨重零點一八公克，包裝重零點二五公克），參以上訴人乙○○供稱︰證
人傅建忠係伊朋友，伊所有之0000000000號行動電話，未借予他人使用，
案發當日因接獲傅建忠來電，乃以機車載女友甲○○前來；上訴人甲○○於警詢中供
以︰當日伊接獲傅建忠打電話給乙○○，乃與乙○○一同前來，曾見過張明祥幾次面
，但不熟悉各等語，及卷附高雄市立凱旋醫院九十一年三月十五日高市凱醫檢字第○
○三八二號煙毒尿液檢驗成績書暨高雄市政府警察局三民第二分局偵辦煙毒、麻藥案
件嫌疑人尿液採證代碼對照表（經鑑驗結果，證人傅建忠、張明祥等二人因施用毒品
，其尿液均呈嗎啡之陽性反應）等證據資料，而為論斷，已敘述其所憑之證據及認定
之理由。而以上訴人等否認有販賣海洛因之犯行及所為辯解，係飾卸之詞，均無足採
取，在理由內依憑調查所得證據，詳加指駁。並說明：（一）證人傅建忠於檢察官偵
查中雖改稱：伊案發當日係與綽號「阿弟仔」聯絡云云，惟其所提供之綽號「阿弟仔
」之行動電話號碼之用戶為黃鵬仁，目前仍為正常使用狀態，帳單寄送地址係台南縣
永康市，而參之卷附之該行動電話自九十一年二月二十五日起至同年月二十七日止之
雙向通話紀錄，該用戶之通話位置均在台南縣、市，顯見該人並未至高雄境內，該行
動電話顯非綽號「阿弟仔」之男子所持用，綽號「阿弟仔」之男子應係證人傅建忠憑
空杜撰捏造而成，自以傅建忠於警詢中之供述為可採。（二）證人張明祥前後供述或
證述之內容雖反覆不一，但其於第一審審理中，既表示其於警詢中之證言為實在，而
其於警詢中之證言，復與傅建忠於警詢中之證言大致相符，自應以證人張明祥於警詢
中之供述為可採。傅建忠、張明祥於其後翻異前詞，傅建忠改稱未向上訴人等購買海
洛因；張明祥改稱不認識上訴人等云云，顯為事後迴護上訴人等之詞，均不足採信。
至上訴人等販賣予傅建忠、張明祥第一級毒品之次數，證人傅建忠於警詢中證稱有九
次之多，於檢察官偵查中則供稱七、八次；證人張明祥於警詢中證稱交易有十次之多
，於檢察官偵查中則供稱購買好幾次；彼此所述不一，且前後不符，但彼等證述確有
向上訴人等購買，則屬一致，且檢察官於起訴書中亦未明上訴人等販賣之次數，自
應以最有利於上訴人等之認定，即張明祥於警詢中所證九十一年二月二十五日購買二
次，九十一年二月二十六日購買二次，共計四次，其價格為新台幣（下同）二千元買
入一次，一千元買入三次之情事，資為認定本件上訴人等犯罪之次數及所得金額之理
由。從形式上觀察，原判決並無違背法令之情形存在。又查：（一）證據之取捨，為
事實審法院之職權，倘其採證認事並不違背證據法則，即不得任意指為違法。又證人
之陳述部分前後不符，或相互間有所歧異時，究竟何者為可採，法院仍得本其自由心
證予以斟酌，非謂一有不符或矛盾，即應認其全部均為不可採信。本件證人張明祥、
傅建忠所為之先後證述，雖有不一，仍不影響其就主要事實之證述所具憑信性，而依
卷內資料，又別無證據足資證明證人張明祥等所為之證述有虛偽不實之客觀情形，且
原判決已載明係並參酌上訴人等之供詞，證人即查獲本件之員警林建全、蔣忠勇、謝
志芳之證言及卷附物證，依其調查所得之心證，認定上訴人等有共同連續販賣第一級
毒品犯行之理由。又原判決既認依憑上開證據，上訴人等應負之罪責，業臻明確，並
已說明據台灣高雄地方法院檢察署九十一年四月二日勘驗證人傅建忠、張明祥之警詢
錄音帶之結果，證人張明祥於案發翌日受警詢問時，語氣平穩並無情緒不穩異樣之情
事，則證人即查獲本件之警局小隊長陳立彪於第一審法院調查時所為之證言（證稱：
傅建忠在案發當日即九十一年二月二十七日晚間八時五十九分許，打電話給上訴人乙
○○時，張明祥有毒癮發作之情形等語，自無以證明證人張明祥嗣於翌日即九十一年
二月二十八日凌晨一時五分製作筆錄時，仍有毒癮持續發作之情形，並無疑義。是原
判決雖未另行載明該小隊長陳立彪上開證言，不足為有利於上訴人等之認定之理由，
然此僅係說明較為簡略，仍與法律規定應於審判期日調查之證據而未予調查及判決理
由不備之違法情形，不相適合。上訴意旨主張證人張明祥等前後所證不一，且陳立彪
小隊長於第一審法院調查時，已證述證人張明祥當日有毒癮發作之情事，原審未予查
明又未說明不予採信之理由，自有違誤等語，尚不足據以辨認原判決已具備違背法令
之形式，自非正當之第三審上訴理由。（二）按刑事被告之辯護權，乃在增強被告之
防禦能力，俾與檢察官或自訴人立於平等之地位，而受法院公平之審判，以維護程序
正義。依卷證所示，本件原審於九十二年十一月十七日準備程序調查時，因上訴人等
未曾選任辯護人，故定期於九十二年十二月四日上午十時審理時，並指定邱明政律師
為第二審辯護人，邱明政律師於受指定及通知後，於同年十一月十九日閱覽卷證完畢
，嗣並於上開審判期日到庭辯護，而原審於該審理期日調查證據時，並逐一詢問辯護
人之意見，予其辯論證據證明力之適當機會，有原審刑事案件審理單、刑事庭通知單
、律師電話聲請閱卷聯單及審判筆錄可稽，並未違背刑事訴訟法第二百七十一條第一
項及同法第二百八十八條之二之規定，自已充分保障上訴人等在訴訟上應受辯護之正
當權利。上訴意旨主張其辯護權遭受漠視，原判決程序違法云云，顯非依據卷內訴訟
資料執為指摘之合法第三審上訴理由。（三）其餘上訴意旨，則置原判決之明白論斷
於不顧，或仍持原判決已說明理由而捨棄不採之陳詞辯解，再為事實上之爭執，或就
屬於事實審法院採證認事職權之行使，全憑己見，任意指摘，難謂已符合首揭法定上
訴第三審之要件。其上訴均違背法律上之程式，應予駁回。
據上論結，應依刑事訴訟法第三百九十五條前段，判決如主文。
中　　　華　　　民　　　國　　九十三　　年　　　八　　　月　　　四　　　日
                              最高法院刑事第九庭
                                  審判長法官  邵　燕　玲
                                        法官  陳　世　雄
                                        法官  惠　光　霞
                                        法官  張　春　福
                                        法官  呂　丹　玉
      右正本證明與原本無異
                                              書  記  官
中　　　華　　　民　　　國　　九十三　　年　　　八　　　月　　　九　　　日
                                                                        Ｖ
